【裁判字號】    90,上易,2764
【裁判日期】    900831
【裁判案由】    贓物
【裁判全文】
臺灣高等法院刑事判決                            九十年度上易字第二七六四號
    上  訴  人
    即  被  告  甲○○
右上訴人因贓物案件，不服臺灣板橋地方法院，中華民國九十年五月二十九日第一審
判決（起訴案號：臺灣板橋地方法院檢察署九十年度偵字第二一一四號）提起上訴，
本院判決如左：
    主     文
上訴駁回。
    事     實
一、緣乙○○明知一真實姓名年籍不詳綽號「小屁」之人所持如附表一所示之證件及
    存褶，均係來源不明之贓物，惟為謀虛偽申辦行動電話門號供己使用及轉賣營利
    ，竟仍基於收受贓物之概括犯意，連續於民國（下同）八十九年十二月底至九十
    年一月初間之某日及九十年一月八日（起訴書略載為九十年一月間），分別在其
    位於臺北縣土城市○○路六四號四樓之住處樓下及同縣三峽鎮○○路附近，收受
    「小屁」所交付之上開證件及存摺等贓物（乙○○連續收受贓物部分，業經原審
    處有期徒刑捌月確定），乙○○收受該等贓物後，復於九十年一月十日晚間九時
    許，在其上開住處內，委託甫於當日相識之甲○○以附表一編號４、５、８、１
    １、１２之證件及存褶代為申辦行動電話門號，甲○○明知該等證件及存褶均為
    來路不明之贓物，竟仍應允代辦，並當場收受該等贓物，嗣於當日晚間九時四十
    分許，乙○○及甲○○為警循線在該址查獲，並扣得如附表一所示之物（其中編
    號１、２、５、７、１１、１２所示之證件及存摺已發還失主謝飛鵬、蔡順生、
    張江璣珍、葉富珍，其餘證件尚未發還失主）。
二、案經臺北縣警察局海山分局報告臺灣板橋地方法院檢察署檢察官偵查起訴。
    理  由
一、訊據被告甲○○對於在前揭時、地收受乙○○所交付如附表一編號４、５、８、
    １１、１２示之之證件及存褶，固坦承不諱，惟矢口否認涉有收受贓物犯行，辯
    稱：伊當時並不知該等證件及存褶係贓物云云。
二、經查：右揭事實，業據同案被告乙○○於警訊時、偵查、原審及本院調查時供承
    不諱，核與被害人謝飛鵬、曾建銘、蔡順生、張秀琴、張江璣珍、連克昌、葉富
    珍等人及被害人彭源鑫之叔父彭成全（彭源鑫為智障人士）於警訊時指訴之情節
    相符，並有贓物認領保管單四紙、國民身分證正反面影本一份（被害人蔡順生部
    分）、臺胞證暨香港簽證影本二份（謝飛鵬及張雅涵部分）、車輛協尋證明單影
    本一份（被害人張秀琴部分）、車輛竊盜資料個別查詢報表影本一份（被害人張
    秀琴部分）、活期存款存摺封面影本二份（被害人葉富珍部分）、保險卡影本一
    份（被害人張江璣珍部分）附卷可稽，且有扣案之彭源鑫國民身分證一枚、Ｅ七
    ─五三八一號自用小客車之行車執照一枚、ＳＸ─一七五六號自用小客車行車執
    照一枚、連克昌駕駛執照一枚、張婉駕駛執照一枚、曾建銘國民身分證一枚（
    均尚未發還被害人）可資佐證，且同案被告乙○○當時知悉「小屁」所交付如附
    表一所示之上開證件及存褶均係來路不明之贓物，嗣其將附表一編號４、５、８
    、１１、１２之證件及存褶交予被告甲○○時，亦有告知被告甲○○該等證件及
    存褶均屬來路不明之贓物等節，迭據同案被告乙○○於警訊時及偵查中供明在卷
    ，參諸同案被告乙○○收受由「小屁」所交付之諸多他人證件及存褶，惟對於「
    小屁」之相關具體年籍資料竟無一知悉，被告甲○○亦恣意收受甫相識之同案被
    告乙○○所交付之諸多他人證件及存摺，堪認被告甲○○當時在主觀上對於該等
    證件及存褶均屬來路不明之贓物一事，確有認識與預見，殊難認其間有何「不知
    悉該等證件及存摺係贓物」之情事，同案被告乙○○於本院審理中翻異稱：被告
    甲○○不知該等證件及存摺係贓物云云，核與其警訊時及偵查中供述不合，無非
    在迴護被告甲○○，被告甲○○前開辯解，顯屬事後圖卸推託之詞，均無足採。
    至被告甲○○於原審審理時雖供稱其當時收受之存摺僅為一本云云，然同案被告
    乙○○當時係將附表一編號 11 及 12 之存摺一併交付被告甲○○一節，業據同
    案被告乙○○於警訊時供明在卷，且被告甲○○為警查獲時，警方確自其機車安
    全帽內查獲附表一編號 11 及 12 之存摺計二本，亦有搜索扣押證明筆錄影本一
    份附卷足憑，足見被告甲○○此部分供述，應係記憶模糊所致，尚難予採信。綜
    上所述，本件事證已臻明確，被告甲○○之犯行，洵堪認定。
三、核被告甲○○所為，係犯刑法第三百四十九條第一項收受贓物罪。
四、原審認被告甲○○犯罪事證明確，適用刑法第三百四十九條第一項規定，並審酌
    被告甲○○任意收受失竊證件及存褶，欲供非法使用，非但無端擴大被害人之損
    失及不便，亦嚴重危害社會治安，並參酌被告甲○○曾涉恐嚇及違反麻醉藥品管
    理條例等案件，最近一次係於八十三年間，因違反麻醉藥品管理條例案件，經臺
    灣高等法院判處有期徒刑五月確定，甫於八十四年六月十四日執行完畢，有臺灣
    高等法院刑案紀錄簡覆表一份在卷可查素行狀況及犯罪之手段、所生危害及犯罪
    後態度等一切情狀，量處有期徒刑肆月，又被告甲○○行為後原刑法第四十一條
    之規定：「犯最重本刑為三年以下有期徒刑之刑之罪，而受六月以下有期徒刑或
    拘役之宣告，因身體、教育、職業或家庭之關係，執行顯有困難者，得以一元以
    上三元以下折算一日，易科罰金。」，已於九十年一月四日經修正為刑法第四十
    一條第一項，同年月十日經總統公布施行，同年月十二日生效，其中將得易科罰
    金之罪，從「犯最重本刑為三年以下有期徒刑以下之刑之罪」，修正為「犯最重
    本刑為五年以下有期徒刑以下之刑之罪」，因本案被告所犯之罪本即為「最重本
    刑三年以下有期徒刑以下之刑之罪」，經比較新舊法結果，無何者較有利於被告
    之問題，即修正後之新法對被告易科罰金之宣告並不生影響，爰依刑法第二條第
    一項前段之規定，本案於易科罰金部分，適用修正後即裁判時之現行刑法第四十
    一條第一項前段（原審漏未比較新舊法，爰予補正），同時諭知易科罰金之折算
    標準。經核認事用法，均無不合，量刑亦甚妥適，應予維持。被告甲○○上訴意
    旨以其不知係贓物，指摘原判決不當，為無理由，應予駁回。
據上論斷，應依刑事訴訟法第三百六十八條，判決如主文。
本案經檢察官李金定到庭執行職務。
中    華    民    國      九十    年       八       月      三十一      日
                              臺灣高等法院刑事第二十二庭
                                  審判長法  官  許  正  順
                                        法  官  林  明  俊
                                        法  官  邱  同  印
右正本證明與原本無異。
不得上訴。
                                        書記官  莊  昭  樹
中    華    民    國      九十    年       九       月        三        日
附錄：本判決論罪科刑法條全文
刑法第三百四十九條第一項
收受贓物者，處三年以下有期徒刑、拘役或五百元以下罰金。


司法院資訊處製作；財團法人民間司法改革基金會備份。
